【裁判字號】    99,司財管,108
【裁判日期】    990903
【裁判案由】    選任遺產管理人
【裁判全文】
臺灣臺南地方法院民事裁定           99年度司財管字第108號
聲  請  人  甲○○
上列聲請人聲請對被繼承人丁○○選任遺產管理人事件，本院裁
定如下：
   主  文
選任丙○○(女，民國○○○年○○月○日生，身分證統一編號
：Ｚ000000000號)為被繼承人丁○○(男，民國○○○年○月○○○日生，民國九十八年十月二十四日死亡，死亡前最後住所：臺
南縣新營市○○里○○鄰○○○街七十八號)之遺產管理人。
聲請程序費用新臺幣壹仟元由被繼承人丁○○之遺產負擔。
    理  由
一、按繼承開始時，繼承人之有無不明者，由親屬會議於一個月
    內選定遺產管理人，並將繼承開始及選定遺產管理人之事由
    ，向法院報明；無親屬會議或親屬會議未於前條所定期限內
    選定遺產管理人者，利害關係人或檢察官，得聲請法院選任
    遺產管理人，並由法院依前項規定為公示催告；公示催告期
    限屆滿，無繼承人承認繼承時，其遺產於清償債權，並交付
    遺贈物後，如有剩餘，歸屬國庫，民法第1177條、第1178
    條第2項、第1185條分別定有明文。
二、本件聲請狀意旨略以：被繼承人丁○○於民國86年6月20日
    向聲請人借款新臺幣(下同)110萬元，86年6月25日向聲請人
    借款90萬元，共計200萬元，雙方約定於93年5月31日清償完
    畢。惟被繼承人於98年10月24日死亡，其法定繼承人皆已拋
    棄繼承，致聲請人對被繼承人遺有之遺產無法行使權利。故
    檢具相關資料，向法院聲請為被繼承人丁○○選任遺產管理
    人等語。
三、經查，聲請人主張之事實，業據其提出被繼承人丁○○繼承
    系統表1份、借據影本2件、本院98年12月17日南院龍家厚98
    司繼字第660、98年12月30日南院龍家厚98司繼字第777號准
    予備查通知函影本各1件為證，並經本院依職權調閱本院98
    年度司繼字第660、777號拋棄繼承事件卷宗核閱綦詳，是聲
    請人之主張應足採信。又查被繼承人丁○○死亡後，其法定
    繼承人皆已依法拋棄繼承權經本院准予備查，且未準用民法
    第1177條之規定選定遺產管理人，而被繼承人丁○○為聲請
    人之債務人，故聲請人以利害關係人之身分聲請選任被繼承
    人丁○○之遺產管理人，核與上開規定並無不合，應予准許
    。
四、另查，本件被繼承人之法定繼承人皆已依法拋棄繼承權經本
    院准予備查，復未準用民法第1177條之規定選定遺產管理人
    ，且經本院函詢被繼承人丁○○原繼承人即子女乙○○、戊○○、丙○○等有無擔任被繼承人丁○○之遺產管理人之意
    願。其中丙○○於99年8月2日回覆本院其有意願擔任被繼承
    人丁○○之遺產管理人，有民事呈報狀1件在卷足徵。復經
    本院通知聲請人甲○○、丙○○到庭受訊問，丙○○表示：
    「我目前擔任老師的工作，我願意為被繼承人丁○○處理遺
    產的清理」等語，而聲請人甲○○對於由丙○○擔任本件遺
    產管理人一事則表示同意(上列陳述皆參本院訊問筆錄)。查
    丙○○為被繼承人丁○○之女兒，對其遺產債權債務狀況之
    處理，自當盡心盡力。且丙○○既已對被繼承人丁○○之遺
    產拋棄繼承，是已無利害關係，自當本於中立之角色擔任遺
    產管理人。綜上所述，本院認定丙○○足已適任本件遺產管
    理人，爰裁定如主文。
五、依非訟事件法第157條，裁定如主文。
中    華    民    國    99    年    9     月    3     日
                  家事法庭      司法事務官  林可婷
以上正本係照原本作成。
如對本裁定抗告須於裁定送達後10日內向本院提出抗告狀。
中    華    民    國    99    年    9     月    6     日
                                書  記  官  郭春慧

司法院資訊處製作；財團法人民間司法改革基金會備份。
